【裁判字號】    90,易,419
【裁判日期】    901026
【裁判案由】    竊盜
【裁判全文】
臺灣臺北地方法院刑事判決                            九十年度易字第四一九號
    公  訴  人  臺灣臺北地方法院檢察署檢察官
    被      告  丁○○
    選任辯護人  蔡瑞麟
右列被告因竊盜案件，經檢察官提起公訴（八十九年度偵字第二０三四五號），本院
判決如左：
   主  文
丁○○意圖為自己不法之所有，而侵占離本人所持有之物，處罰金肆仟元，如易服勞
役，以參佰元折算壹日。
   事  實
一、丁○○於民國八十九年五月上旬某日下午約六時三十分許，在台北市松山區○○
    ○路一九九巷其機車停放處後面之人行道上，拾得乙○○所有置於其女用花格紋
    手提袋內，而於八十九年五月九日下午一時十五分許，在同上路巷五之一號「惠
    陽超市」旁，連同該手提袋一起被竊而離本人所持有之摩托羅拉Ｖ三六八八型行
    動動話一具後，竟意圖為自己不法之所有，將之侵占入己，並於同年月十八日將
    該行動電話贈與其不知情之女友丙○○（業經檢察官為不起訴處分）換插ＳＩＭ
    卡使用，嗣於八十九年九月十四日為警循線查獲。
二、案經台北市政府警察局移送臺灣臺北地方法院檢察署檢察官偵查起訴。
    理  由
一、訊據被告丁○○對右揭事實坦承不諱，而該行動電話係唐淑容所有於上開時地被
    竊等情，復據告訴人唐淑容指陳明確，並有贓物認領保管單一紙及照片一張附卷
    可憑，足徵被告自白與事實相符。至於公訴人雖認該行動電話係為被告所竊，並
    以告訴人之指訴、贓物認領保管單一紙、被告經法務部調查局測謊結果，就其所
    稱扣案之行動電話係其拾得，其未竊取告訴人置於機車上之手提袋云云，經測試
    均呈情緒波動反應，研判有說謊；且告訴人所稱之失竊時間，恰好與被告中午休
    息時間十二點二十分至一點二十分之時間相核，又證人即被告女友丙○○亦曾於
    警訊時證稱被告曾告知伊行動電話是在中午撿到的等語，且如被告所稱係八十九
    年五月上旬某日下班六點多在距失竊地點很近之紅磚人行道上撿到屬實，如被告
    是當天撿到的，則距離失竊時間已有五、六個小時，如非失當天撿到，則距失竊
    時間已有數日之久，行動電話既是在紅磚人行道上，則必刮痕累累，惟經當庭勘
    驗結果，行動電話並無磨損之情形，是被告辯稱是撿到的云云，顯不合常情，另
    告訴人所失竊之物品中，並無任何金錢，唯一值錢的，就是系爭價值一萬九千元
    之行動電話，倘如手提袋可能是慣竊所為，因長庚醫院那附近有很多慣竊，既然
    系爭行動電話是唯一值錢之物，為何歹徒會將之丟棄，顯不合常理，為其論據。
    惟查：
 （一）告訴人就其手提袋及該行動電話係遭何人竊取一節，並未親見親聞，此觀之
       其於警訊及本院調查時陳述其被竊之經過即可得知（參見偵查卷內第十頁警
       訊筆錄及本院九十年三月二十日訊問筆錄），是其指訴之情節，不過僅能證
       明其行動電話確已遭竊，尚不能證明係被告所竊；而其出具之贓物認領保管
       單，亦僅能證明，該行動電話係告訴人失竊之物品，不能證明被告有何竊取
       其行動電話之事實。
 （二）又被告雖於八十九年十二月七日，在法務部調查局，經測謊人員利用控制問
       題法及混合問題法，對被告進行測謊，認被告稱（１）扣案手機是渠拾得的
      （２）渠沒有竊取受害人機車上之手提袋，經測試均呈情緒波動反應，研判
       有說謊，有法務部調查局八十九年十二月八日（八九）陸（三）字第八九０
       八九六五五號鑑定通知書在卷可按，然查：測謊之鑑驗，係就受測人對相關
       事項之詢答，對應其神經、呼吸、心跳等反應而判斷，其鑑驗結果有時亦因
       受測人之生理、心理因素而受影響，測謊鑑驗之結果既會受到受測人之生理
       、心理因素而受影響，且人的行為、思想又無法量化，則測謊自不能如物理
       、化學試驗般獲得絕對之正確性，測謊之結果應係有其他可資信賴之積極或
       消極證據存在之情形下，作為補強證據證明力參考之用，而非可作為判斷事
       實之唯一及絕對之憑證，是被告之測謊測試未獲通過，不能據以推測被告犯
       罪事實之存在。且測試人員所設計之前揭問題，因涉及被告是否須負擔本案
       之刑責，其心理上之負擔難免會影響其呼吸、心跳等反應，而難期測謊結果
       正確無誤，況且依卷附法務部調查局九十年九月二十八日（九０）陸（三）
       字第九００六四０八八號函檢送之被告測謊前所填具之測謊對象身心狀況調
       查表所示，被告患有先天二尖瓣膜脫垂之痼疾，是該心臟方面之疾病是否會
       因此影響測謊結果之正確性，亦足堪疑。再者，依經驗法則，被告持有該行
       動電話之原因可能是因侵占遺失物、竊盜、搶奪、收受或故買贓物，或不知
       情而取得，原因非只一端，故要難以被告持有他人失竊之行動電話，即認被
       告涉有竊盜之犯行。是被告測謊結果雖呈不實反應，依前揭說明，僅足認定
       被告所為之陳述確屬不實而不得採信，仍不得據此而推測被告有竊盜犯行。
 （三）另被告任職之國眾電腦股份有限公司（下稱國眾電腦）之中午休息時間為十
       二時二十分至十三時二十分，而被害人失竊手提袋之地點及尋獲其手提袋之
       地點即長庚醫院均在其公司附近，此為被告所自承，雖告訴人失竊手提袋之
       時間約在十三時十五分左右，正值被告休息時間，惟證人即被告之同事甲○
       ○證稱：被告習慣是與大家一同訂便當，或一起出去買回來吃等語，（參見
       本院九十年十月十二日審判筆錄），且經本院向國眾電腦函查被告於八十九
       年五月九日午休時是否有外出之結果，該公司函覆略以：因每日出勤僅日間
       必須打卡，午休後上班無須打卡。因被告任職之部門業已精簡，本公司無從
       查知被告是否於八十九年五月九日在公司內午休或用餐，且因午休後無須打
       卡亦無從得知是否有遲到之情形，有該公司九十年九月四日國字第九０一七
       八號函附卷可稽，是並無證據足資證明被告於八十九年五月九日午休時有外
       出，況且縱被告當日午休有外出，亦不得執此認定被告有偷竊之犯行，是尚
       難以告訴人失竊手提袋之時間正值被告之午休時間，即遽認系爭行動電話為
       被告所竊。
 （四）又證人即被告之女友丙○○固於警訊時供稱：被告告知伊手機是中午撿到的
       等語，惟被告否認曾告知其女友何時撿到，證人丙○○於本院九十年四月二
       十四日調查時亦否認知悉被告何時撿到，是其於警訊之證詞是否可採，顯有
       可疑，惟縱認證人丙○○警訊所言為真，亦僅足以認定行動電話是被告於中
       午拾得，尚不得以此認定係被告所竊。
 （五）至系爭行動電話經告訴人領回時，雖無磨損之情形，此據告訴人供明在卷，
       公訴人因而認為如被告所辯屬實，行動電話被竊距被告拾獲之時間最短可能
       有五、六小時，最長可能有數日之久，如係他人所竊而丟棄，行動電話當刮
       痕累累，不可能毫無磨損，且該行動電話是被害人手提袋內唯一值錢之物，
       歹徒不可能將之丟棄，是被告所辯，顯違常理云云，惟查：系爭行動電話如
       係他人所竊，則竊賊何時將手機丟棄，無從可考，非必於竊得後即丟棄，衡
       情亦有可能於竊得數日後始丟棄，是被告拾得行動電話之時間自有可能距竊
       賊丟棄之時間極短，且棄置時亦未必會使行動電話磨損，尚難以此遽為不利
       被告之認定。且竊賊可能認該行動電話對其無益，或無銷贓之管道或已鎖碼
       無法使用而將之丟棄，是該行動電話係他人所竊而後棄置，亦符常理。
 （六）綜上所述，公訴人所舉之證據均無法證明該行動電話係被告所竊，此外，復
       查無其他積極證據，足證被告有竊盜之犯行，自不能以推測或擬制之方法，
       即認被告有何竊取行動電話之犯行，本諸罪疑為輕之原則，本件依公訴人所
       舉之證據及被告之供詞，僅足以認定被告有侵占離本人持有之物之犯行，事
       證明確，被告之犯行堪以認定。
二、核被告所為，係犯刑法第三百三十七條之侵占離本人所持有之物罪。公訴意旨認
    應依刑法第三百二十條第一項之普通竊盜罪處斷，尚有誤會，惟按犯罪事實乃侵
    害法益之行為，犯罪事實自屬侵害性之社會事實，亦即刑法加以定型化之構成要
    件事實，故刑事訴訟法第三百條所謂「同一性」，應以侵害性行為之內容是否雷
    同，犯罪構成要件是否具有共通性為準，若二罪名之構成要件具有相當程度之吻
    合而無罪質之差異時，即可謂具有同一性；「侵占離本人持有之物罪」之行為人
    ，對該物並未先具有委任管理等持有之關係，此與其他類型之侵占罪不同，而與
    「竊盜罪」相同，且所謂「侵占」與「竊盜」，俱以不法手段占有領得財物，其
    客觀構成要件之主要事實雷同，二罪復同以為自己或第三人不法之所有為主觀要
    件，同以他人之財物為客體，同為侵害財產法益之犯罪，罪質尚無差異，應認為
    具有同一性（最高法院著有八十六年台非字第一八七號判決足參），從而，本件
    起訴法條尚有未洽，應予變更。爰審酌被告之素行、其因一時貪念、所生危害非
    鉅及犯罪後坦承犯行等一切情狀，量處如主文所示之刑，並諭知易服勞役之折算
    標準。
三、公訴意旨另以：被告丁○○於右揭時地，並竊取唐淑容所有掛於機車龍頭下方掛
    勾之女用花格紋手提袋一只（內除有前開行動電話一具外，並有化妝品及女用粉
    紅色皮包一個），因認被告涉有刑法第三百二十條第一項之竊盜罪嫌云云。惟按
    犯罪事實應依證據認定之，無證據不得推定其犯罪事實，刑事訴訟法第一百五十
    四條定有明文；又認定不利於被告之事實，須依積極證據，苟積極證據不足為不
    利於被告事實之認定，更不必有何有利之證據，最高法院三十年上字第八一六號
    著有判例可資參照。公訴意旨認被告涉有前開竊盜犯行，無非係以告訴人之指訴
    、告訴人出具之前開贓物認領保管單及前揭測謊鑑定書一紙為據。訊據被告堅決
    否認有何竊盜之犯行。經查：告訴人並未親見係何人竊取其手提袋一只，已如前
    述，且告訴人出具之前開贓物認領保管單，並無記載其失竊皮包一只（內有女用
    皮包一只等財物），並不能作為被告涉有竊盜犯罪之證據，又前揭測謊報告，依
    上開說明，亦不得作為認定被告有竊盜犯行之積極證據，而告訴人所失竊之前揭
    手提袋及其內物品，除該行動電話外，其餘均於失竊後第三天於失竊地點附近長
    庚醫院內之安全梯上為他人尋獲等情，復為告訴人所自承，是本件既無在被告身
    上查獲告訴人失竊之前揭財物，自不得以測謊結果作為認定被告涉有竊取告訴人
    手提袋之唯一證據，此外，又查無其他積極證據，足認被告確有竊盜之情事，因
    此部分事實與右揭起訴論罪之事實，公訴人認屬單純一罪，爰不另為無罪之諭知
    。
據上論斷，應依刑事訴訟法第二百九十九條第一項前段、第三百條，刑法第三百三十
七條、第四十二條第二項，罰金罰鍰提高標準條例第一條前段、第二條，判決如主文
。
本案經檢察官林秀濤到庭執行職務
中      華      民      國      九十      年      十月    二十六    日
                           臺灣臺北地方法院刑事第八庭
                                   審判長法  官  王  淑  滿
                                         法  官  胡  宏  文
                                         法  官  李  宜  娟
右正本證明與原本無異。
如不服本判決，應於判決送達後十日內向本院提出上訴狀 (應附繕本) ，上訴於臺灣
高等法院。
                                         書記官  蘇  秋  
中      華      民      國      九十      年      十    月    二十六    日
附錄本案論罪科刑法條
刑法第三百三十七條：
意圖為自己或第三人不法之所有，而侵占遺失物、漂流物或其他離本人所持有之物者
，處五百元以下罰金。


司法院資訊處製作；財團法人民間司法改革基金會備份。
